【裁判字號】    90,訴,401
【裁判日期】    900907
【裁判案由】    偽造文書
【裁判全文】
臺灣臺北地方法院刑事判決                            九十年度訴字第四一號
    公  訴  人  臺灣臺北地方法院檢察署檢察官
    被      告  甲○○
右列被告因偽造文書案件，經檢察官提起公訴（九十年度偵字第三九三二號），本院
判決如左：
    主  文
甲○○行使偽造私文書，足以生損害於公眾及他人，處有期徒刑伍月，如易科罰金，
以參佰元折算壹日。
扣案民國八十九年十月十八日提出之聲請提前履勘狀上偽造之「丙○○」署押壹枚沒
收。
    事  實
一、甲○○前欲向本院民事執行處投標不動產，然因資金不足，於民國八十九年九月
    十八日，經由乙○○代書介紹認識丙○○，乃請求丙○○出借資金新台幣（下同
    ）五百六十萬元，並由丙○○向本院投標購買，代墊款項向本院標購門牌號碼為
    臺北市○○○路○段一六五巷八之二號二樓之房地，於八十九年九月二十七日取
    得本院核發之上開不動產權利移轉證書，嗣為向銀行辦理貸款事宜，經丙○○向
    本院聲請履勘，並經本院民事執行處訂於同年十一月十七日到現場履勘，詎甲○○為能使房地早日點交，以減少貸款利息支出，竟於同年十月十八日，基於行使
    偽造私文書之犯意，未經丙○○之授權同意，擅自冒用丙○○名義，在聲請提前
    履勘狀上偽造丙○○之署押一枚，並於具狀人丙○○之住居所或營業所欄內填載
    不實之地址，且於送達代收人姓名、住址及電話號碼欄內詳載其姓名、地址、電
    話、郵遞區號，偽造聲請提前履勘狀後，竟意圖為自己不法利益，持之詐向本院
    民事執行處聲請提前履勘，期使法院無法通知丙○○至點交現場，而點交予甲○○收受，以得財產上之不法利益，足以生損害於丙○○及法院點交房地之正確性
    ，嗣因執行書記官電話丙○○查問，始知上情，致未得逞。
二、案經被害人丙○○告訴臺灣臺北地方法院檢察署檢察官偵查起訴。
    理  由
一、訊據被告甲○○固承認伊有書寫如犯罪事實欄所載之聲請提前履勘狀，並向法院
    提出之事實，惟矢口否認有何偽造文書等之犯行，辯稱：伊為使房地提早點交，
    以減少利息支出，乃告知代為辦理本件投標事宜之乙○○代書希能提早履勘一事
    ，周代書便答以「如你有辦法便去辦」等語，伊方具狀向法院聲請提前履勘云云
    。惟查，右揭犯罪事實，業據告訴人丙○○指訴綦詳，並有證人乙○○於偵查及
    本院審理中證述屬實，復有被告所書之聲請提前履勘狀、委託代理法院投標承諾
    書、法院投標資金代墊契約書各一份在卷可證，亦經本院調閱本院八十八年執字
    第一三一四七號卷宗無訛。被告明知執行法院已訂期於八十九年十一月十七日履
    勘現場，竟擅自冒以丙○○名義簽署丙○○姓名於八十九年十月十八日提出之聲
    請提前履勘狀上，並自任代理人，以示係丙○○委託其代向執行法院聲請，參以
    被告亦於該聲請狀上載明其係送達代收人及記明其住址、聯絡電話，可見被告涉
    犯上開事實甚明。另被告雖辯稱伊有向乙○○代書提及希能提早履勘一事，並認
    為周代書應與丙○○有聯絡云云，顯見被告僅係自行推測，實際上並未經丙○○
    同意，亦無受有丙○○之授權甚明，詎仍偽以丙○○代理人之名義填具聲請提前
    履勘狀，足認其主觀上具有偽造文書之犯意，從而被告所為上開辯解，不足採信
    ，本件事證明確，被告犯行堪以認定。
二、核被告所為，係犯刑法第二百十六條、第二百十條之行使偽造私文書罪及第三百
    三十九條第三項、第二項之詐欺得利未遂罪，應依同條第一項所定刑度處罰。其
    偽造署押後，用以偽造文書，其偽造署押之行為係偽造文書之部分行為，不另論
    罪。其偽造文書後進而行使，偽造之低度行為應為行使之高度行為所吸收，不另
    論罪。被告已著手於以詐欺得財產上不法利益之行為而不遂，屬未遂犯，應依刑
    法第廿六條前段減輕其刑。其所犯兩罪之間，有方法結果之牽連關係，為牽連犯
    ，應從一重依行使偽造私文書罪處斷。公訴人未併就詐欺得利部分犯行起訴，因
    此與起訴部分有方法結果之牽連犯關係，屬裁判上一罪，本院得併予審判。爰審
    酌被告犯罪之動機、目的、手段，犯罪後仍飾詞圖卸，未能與告訴人達成和解等
    一切情狀，量處如主文所示之刑。又查被告行為後，刑法第四十一條已於九十年
    一月四日修正，同年月十日經總統公布施行之，修正後之刑法第四十一條規定：
    「犯最重本刑為五年以下有期徒刑以下之刑之罪，而受六個月以下有期徒刑或拘
    役之宣告，因身體、教育、職業、家庭之關係或其他正當事由，執行顯有困難者
    ，得以一元以上三元以下折算一日，易科罰金。但確因不執行所宣告之刑，難收
    矯正之效，或難以維持法秩序者，不在此限。」「併合處罰之數罪，均有前項情
    形，其應執行之刑逾六月者，亦同」；該規定與修正前刑法第四十一條規定：「
    犯最重本刑為三年以下有期徒刑以下之刑之罪，而受六個月以下有期徒刑或拘役
    之宣告，因身體、教育、職業或家庭之關係，執行顯有困難者，得以一元以上三
    元以下折算一日，易科罰金。」比較，以修正後之規定較有利於被告，是依刑法
    第二條第一項前段之規定，應適用裁判時之法律即修正後之刑法第四十一條規定
    對被告所犯之罪併諭知易科罰金之折算標準。扣案之前開聲請提前履勘狀上偽造
    之「丙○○」署押一枚，應依刑法第二百十九條之規定宣告沒收。
據上論斷，應依刑事訴訟法第二百九十九條第一項前段，刑法第二條第一項前段、第
二百十六條、第二百十條、第三百三十九條第三項、第二項、第一項、第二十六條前
段、第五十五條，修正後刑法第四十一條第一項前段、第二百十九條，罰金罰鍰提高
標準條例第一條前段、第二條，判決如主文。
本案經檢察官馮成到庭執行職務。
中    華    民    國      九十        年      九      月      七      日
                                      臺灣臺北地方法院刑事第九庭
                                          審判長法  官  李英豪
                                                法  官  沈君玲
                                                法  官  林怡秀
右正本證明與原本無異。
如不服本判決，應於判決送達後十日內，向本院提出上訴狀。
                                                書記官  賴敏慧
中    華    民    國      九十        年     九       月     十      日
附錄本案論罪科刑法條全文：
刑法第二百十六條
行使第二百十條至第二百十五條之文書者，依偽造、變造文書或登載不實事項或使登
載不實事項之規定處斷。
刑法第二百十條
偽造、變造私文書，足以生損害於公眾或他人者，處五年以下有期徒刑。
刑法第三百三十九條
一意圖為自己或第三人不法之所有，以詐術使人將本人或第三人之物交付者，處五年
  以下有期徒刑、拘役或科或併科一千元以下罰金。
二以前項方法得財產上不法之利益或使第三人得之者亦同。
三前二項之未遂犯罰之。


司法院資訊處製作；財團法人民間司法改革基金會備份。
